【裁判字號】    98,親,35
【裁判日期】    981126
【裁判案由】    否認婚生子女等
【裁判全文】
臺灣苗栗地方法院民事判決                98年度親字第35號
原      告  丙○○
被      告  戊○○
兼  上一人
訴訟代理人  己○○
被      告  甲○○
兼  上一人
訴訟代理人  乙○○
被      告  丁○○○
上列當事人間確認親子關係不存在等事件，本院於民國98年11月
12日言詞辯論終結，判決如下：
    主  文
確認原告與被告甲○○、乙○○、丁○○○之被繼承人徐阿亮（
民前九年十一月十一日生，民國五十八年四月十日死亡）間之父
子關係不存在。
被告戊○○、己○○之被繼承人葉阿安（民前十七年十二月二十
六日生，民國五十八年十一月十八日死亡）應認領原告為其子。
訴訟費用由被告負擔。
    事實及理由
一、原告起訴主張：原告之戶籍登記為徐阿亮之子，徐阿亮已於
    民國58年4 月10日死亡。原告於今年年初與兄弟相聚，聽聞
    兄長即被告乙○○稱原告與其為同母異父之兄弟，母親徐溫
    雲妹年輕時曾與訴外人葉阿安發生關係並生下原告。原告知
    悉後便與葉家人聯繫，惟因葉阿安已於58年11月18日死亡，
    原告遂與葉阿安之子即被告己○○前往台北榮民總醫院進行
    血親鑑定，鑑定結果認為原告與被告己○○確有可能為同父
    異母半手足兄弟關係，原告為認祖歸宗而提起本訴。原告之
    父徐阿亮已死亡，繼承人為被告甲○○、乙○○、丁○○○
    ，為此以其等為被告，訴請確認原告與其被繼承人徐阿亮間
    之父子關係不存在。另原告確為葉阿安所生，而葉阿安已死
    亡，繼承人為被告戊○○、己○○，為此以其等為被告訴請
    葉阿安應認領原告為其子。
二、被告甲○○、乙○○、丁○○○、戊○○則稱：同意原告之
    請求。
三、被告己○○則稱：被告父親葉阿安確實與原告的媽媽同住，
    原告就是被告父親葉阿安扶養長大，兩造從小就住在一起，
    被告也同意原告之請求。
四、查原告主張其戶籍登記為徐阿亮之子。原告聽聞母親徐溫雲
    妹年輕時曾與訴外人葉阿安發生關係並生下原告，遂與葉家
    人聯繫，與葉阿安之子即被告己○○至台北榮民總醫院進行
    血親鑑定，鑑定結果認為原告與被告己○○確有可能為同父
    異母半手足兄弟關係。原告之父徐阿亮已死亡，繼承人為被
    告甲○○、乙○○、丁○○○。葉阿安亦已死亡，繼承人為
    被告戊○○、己○○之事實，業據其提出徐阿亮、葉阿安之
    除戶戶籍謄本、繼承系統表、繼承人之戶籍謄本、行政院國
    軍退除役官兵輔導委員會台北榮民總醫院血親鑑定報告為證
    ，觀之該血親鑑定報告記載：丙○○、己○○兩人之Y 染色
    體DNA STR 單倍型分析結果一致，體染色體與Y 染色體DNA
    STR 總半血親關係指數144.6852，根據以上結果分析，己○○與丙○○確有可能具其主張之同父異母半手足之兄弟關係
    等語，而被告對於前開鑑定報告均不爭執真正，是自堪信原
    告之前開主張為真實。
五、按確認法律關係之訴，非原告有即受確認判決之法律上利益
    者，不得提起之，民事訴訟法第247 條第1 項前段定有明文
    。本件原告雖經婚生推定為徐阿亮之子，惟其實係葉阿安所
    生乙節，業如前述，原告受推定為徐阿亮之子，對於原告之
    權利義務已有所影響，原告在私法上之地位因此有不安之狀
    態，原告自得起訴請求確認其與徐阿亮之親子關係不存在。
    又徐阿亮已死亡，其繼承人為被告甲○○、乙○○、丁○○○，是原告以其等為被告訴請確認原告與被告之被繼承人徐
    阿亮間父子關係不存在，為有理由，應予准許。
六、復按有事實足認其為非婚生子女之生父者，非婚生子女或其
    生母或其他法定代理人，得向生父提起認領之訴。前項認領
    之訴，於生父死亡後，得向生父之繼承人為之，為民法第10
    67條所明定。本件原告與父親徐阿亮之親子關係不存在業經
    確認，已如前述，是原告已非徐阿亮之婚生子女。原告係葉
    阿安所生之子，惟葉阿安已於58年間死亡，繼承人為戊○○
    、己○○，則原告依上開規定，對被告戊○○、己○○提起
    本訴，請求被告之被繼承人葉阿安認領其為子女，即屬有據
    ，應予准許。
七、據上論結，本件原告之訴為有理由，依民事訴訟法第78條、
    第85條第1項前段，判決如主文。
中    華    民    國    98    年    11    月    26    日
                  家事法庭法官  法  官  曾明玉
以上正本係照原本作成
如不服本判決，應於判決送達後20日之不變期間內，向本院提出
上訴狀。
                                書記官  楊思賢
中    華    民    國    98    年    11    月    26    日

司法院資訊處製作；財團法人民間司法改革基金會備份。
